【裁判字號】    96,交簡上,155
【裁判日期】    970130
【裁判案由】    過失傷害
【裁判全文】
臺灣桃園地方法院刑事判決           96年度交簡上字第155號
上  訴  人  乙○○
上列上訴人因過失傷害案件，不服本院桃園簡易庭96年度桃交簡
字第693 號，中華民國96年6 月14日第一審判決（聲請簡易判決
處刑書案號：臺灣桃園地方法院檢察署96年度偵字第459 號）提
起上訴，本院管轄之第二審合議庭判決如下：
    主  文
原判決撤銷。
乙○○過失傷害人，處拘役伍拾日，如易科罰金以新台幣貳仟元
折算壹日，減為拘役貳拾伍日，如易科罰金以新台幣貳仟元折算
壹日，緩刑參年。
    事  實
一、乙○○於民國95年10月27日晚上9 時10分許，駕駛車號5U-7
    130 號自小客車，沿桃園縣龍潭鄉○○○○道路由北往南行駛
    ，嗣於行經桃66線道路與富華街設有行車管制號誌之交岔路
    口時，本應注意其所行駛之車道路口號誌為「表示警告」之
    閃光黃燈，其駕車行至該交岔路口時，應減速接近，注意安
    全小心通過，做隨時停車之準備，並應注意車前狀況，隨時
    採取必要之安全措施，而當時天候晴、夜間有照明、路面乾
    燥、無缺陷、無障礙物、視距良好，其並無不能注意之情事
    ，竟疏於注意上開規定，適甲○○駕駛車號9G-8325 號自小
    客車沿富華街往龍潭方向直行而來（由東向西行駛），其亦
    駛至上開交岔路口，其亦疏未注意其所行駛之車道路口號誌
    為「表示停車再開」之閃光紅燈，其行至該交岔路口時，應
    減速接近，先停止於交岔路口前，讓幹道車優先通行後認為
    安全時，方得續行，且未注意車前狀況，隨時採取必要之安
    全措施，甲○○在未看清楚幹道即桃66線之來車之情形下，
    即駛入上開交岔路口，因乙○○未注意減速接近，致其所駕
    上開車輛之前保險桿左前側，撞擊甲○○所駕上開車輛之右
    前輪及上方葉子板處，甲○○所駕車輛遭乙○○所駕車輛之
    衝力推撞至該交岔路口西側之富華街對向車道路旁，直至車
    頭碰撞到路旁之路標桿後，始行停下，乙○○所駕駛之車號
    5U-7130 號自小客車則因本身行駛速度產生之衝力，在撞擊
    甲○○所駕車輛後即併同滑行，俟甲○○所駕車輛停下後，
    始隨之停止。甲○○因上開車禍碰撞後，受有左手挫傷皮下
    瘀傷（4 公分）、背部皮下瘀傷（3 公分）、右下肢兩處瘀
    傷（3 及4 公分）、頭皮皮下血腫（2 公分）之傷害。嗣甲
    ○○於車輛靜止後，下車撥打電話報警表示發生車禍，乙○
    ○於肇事後停留在現場，俟警員丙○○抵達現場處理，尚不
    知何人為肇事者前，乙○○主動表明其為肇事車輛駕駛人，
    並於事後接受裁判。
二、案經甲○○訴由桃園縣政府警察局龍潭分局報告臺灣桃園地
    方法院檢察署檢察官偵查後聲請以簡易判決處刑。
    理  由
一、訊據被告乙○○固坦承有發生上開車禍，然辯稱：伊車禍時
    之車速僅有時速3 、40公里，且係伊之車輛被告訴人之車輛
    推著走；告訴人於本件未遵未閃光紅燈號誌，其與有過失云
    云。惟查：(1)、觀諸卷附道路交通事故現場圖所測繪及現場
    照片拍攝之車輛撞擊後情形可知，被告駕駛之車號5U-7130
    號自小客車係呈現前保險桿左前側有明顯的車輪印痕，該處
    保險桿下端破裂，左前車燈燈殼破裂，車頭引擎蓋左側前端
    凹撞隆起之毀損情形，此觀諸編號5 照片即明（見偵查卷第
    28頁上幅照片）；而證人即告訴人甲○○則於原審證稱伊所
    駕駛之車號9G-8325 號自小客車係右前輪及葉子板處遭被告
    開車撞擊，且依現場照片顯示，該車號9G-8325 號自小客車
    之右前輪上方葉子板向內凹陷，鈑金凹損，其凹陷之情形與
    被告所駕車號5U-7130 號自小客車之前保險桿左前側留有車
    輪印痕、左前車燈燈殼破裂之毀損情形相吻合，此觀諸編號
    4 及編號5 照片即明（見偵查卷第27頁下幅照片、第28頁上
    幅照片），是本件車禍發生斯時，被告駕車自桃66線道路由
    北往南方向駛近該路口時，並未減速慢行及未注意車前狀況
    ，即行駛入該路口，才會直接以前保險桿左前側撞擊證人甲
    ○○所駕車號9G -8325號自小客車之右前輪及上方葉子板處
    ，兩車碰撞後，證人甲○○所駕車輛隨即遭被告所駕車輛之
    衝力往前推撞至該路口西側之富華街對向車道路旁，直至證
    人甲○○所駕車輛之車頭碰撞到路旁之路標桿後，始行停下
    ，被告所駕駛之車號5U-7130 號自小客車則因本身行駛速度
    產生之衝力，在撞擊證人甲○○所駕車輛後即併同滑行，俟
    證人甲○○所駕車輛停下後，始隨之停止，至為灼然，是以
    ，被告駕駛車輛行駛在前方路口號誌為閃光黃燈之道路上，
    而於行進交岔路口時，顯有未減速慢行，注意安全小心通過
    ，做隨時停車之準備，及未注意車前狀況之違反道路交通規
    則情節存在。是其於本院審理時所辯：伊車禍之車速僅有時
    速3 、40公里，且係伊之車輛被告訴人之車輛推著走云云，
    顯與事實不符。(2)、按汽車行駛至交岔路口，其行進、轉彎
    ，應依下列規定：一、應遵守燈光號誌或交通指揮人員之指
    揮，遇有交通指揮人員指揮與燈光號誌並用時，以交通指揮
    人員之指揮為準，又按汽車行駛時，駕駛人應注意車前狀況
    及兩車併行之間隔，並隨時採取必要之安全措施。道路交通
    安全規則第102 條第1 項第1 款、第94條第3 項就此分別定
    有明文，再道路交通標誌標線號誌設置規則第211 條第1 項
    第1 款規定「閃光黃燈表示『警告』，車輛應減速接近，注
    意安全，小心通過」，被告疏未注意該等規定，而釀本件車
    禍，其之過失至屬酌然。(3)、告訴人甲○○於本院準備程序
    訊問時陳稱伊所駕車輛剛剛停下來要看交岔路口，還來不及
    看，車子就被撞到了，因為案發之交岔路口有透天房子和樹
    籬笆擋住，若不駛入交岔路口當中，沒辦法看到有無來車云
    云，然依偵卷第30頁之第2 張照片顯示，告訴人駕車行駛富
    華街，欲由東向西穿越案發交岔路口，即由該照片東邊往西
    邊行駛，在富華街口前方有一白色停止線（並參偵卷第29
    頁第2 張照片），白色停止線正右方雖有一樹叢，然再往前
    方，約至富華街路口號誌桿處時，則視界壑然開朗，足可充
    分注意左右來車即幹道桃66線之來車動態，告訴人未先停止
    於交岔路口前，反駛入交岔路口，致為行駛幹道桃66線之被
    告右方來車撞擊；再道路交通標誌標線號誌設置規則第211
    條第1 項第2 款規定「閃光紅燈表示『停車再開』，車輛應
    減速接近，先停止於交岔路口前，讓幹道車優先通行後認為
    安全時，方得續行。」告訴人疏未注意該規定及上開道路交
    通安全規則第102 條第1 項第1 款、第94條第3 項之規定，
    致釀車禍，其對於本件車禍自屬與有過失。(4)、本院將本件
    車禍責任送台灣省桃園縣區車輛行車事故鑑定委員會鑑定，
    以資慎重，經該委員會認定「甲○○夜晚駕駛自小客車，行
    經閃紅號誌交岔路口支線道車未暫停讓幹線道車先行，為肇
    事主因。乙○○夜晚駕駛自小客車，行經閃黃號誌交岔路口
    疏未減速接近注意安全小心通過，反卻超速行駛，為肇事次
    因。」有該委員會鑑定意見書在卷可稽，此之見解與本院上
    開認定相符。(5)、告訴人甲○○因上開車禍意外，致受有上
    述傷害，足認被告之過失行為與告訴人甲○○所受傷害結果
    之間，具有相當因果關係無訛。(6)、證人即本件處理員警丙
    ○○於本院審理時證稱伊在外巡邏時，接到值班台無線電通
    知，就趕赴現場，伊係最先趕至現場之員警，值班台未向其
    告知何人係肇事者，伊到場後詢問何人開車肇事，當時被告
    在現就承認，在被告主動承認前，伊不知道被告即肇事者，
    亦無其他現場之在場人指認是被告開車肇事等語，是可認被
    告案發後之行為符合自首要件。
二、核被告所為，係犯刑法第284 條第1 項前段之過失傷害罪，
    被告合於自首要件，已如前述，依刑法第62條前段減輕其刑
    。原審論罪科刑，固非無見。然原審判決漏未認定告訴人於
    本件車禍有上開與有過失情形，上訴人以此指摘原判決不當
    ，核有理由；再原審判決後，中華民國九十六年罪犯減刑條
    例已立法實施，被告行為符合減刑規定，自應依法減刑之，
    原審未及審酌，亦有未當，是自應由本院將原審判決撤銷改
    判。本院審酌被告與告訴人在本件車禍中之相對過失情形、
    被告過失行為造成告訴人傷勢之重輕、被告於本案審理期間
    猶矢口辯稱係告訴人主動撞伊之犯後態度、被告於本案審理
    期間與告訴人達和解以賠償告訴人之損失（有97年1 月30日
    書立之和解書1 紙附卷可稽）等一切情狀，量處如主文所示
    之刑，被告犯罪在96年4 月24日以前，合於中華民國九十六
    年罪犯減刑條例減刑之要件，應依法減刑，並就其宣告刑與
    減得之刑均諭知易科罰金之折算標準。再被告前未曾受有期
    徒刑以上刑之宣告（有台灣高等法院被告全國前案紀錄表1
    紙可憑），其因一時過失致罹刑典，且其已與告訴人和解，
    其經此次罪刑宣告之教訓，信無再犯之虞，爰併予宣告緩刑
    以啟自新。
據上論斷，應依刑事訴訟法第455條之1第3項、第369條第1項前
段，刑法第284 條第1 項前段、第62條前段、第41條第1 項前段
、第74條第1 項第1 款，刑法施行法第1 條之1 第1 項、第2 項
前段，中華民國九十六年罪犯減刑條例第2 條第1 項第3 款、第
7條 、第9 條，判決如主文。
本案經檢察官徐文豪到庭執行職務
中    華    民    國    97    年    1     月    30    日
                    交通法庭審判長法    官  謝順輝
                                  法    官  張淑華
                                  法    官  曾雨明
以上正本證明與原本無異。
本件不得上訴。
中    華    民    國    97    年    1     月    30    日
                                  書 記 官  施春祝
附錄法條：
中華民國刑法第284 條 (過失傷害罪)
因過失傷害人者，處六月以下有期徒刑、拘役或五百元以下罰金
，致重傷者，處一年以下有期徒刑、拘役或五百元以下罰金。
從事業務之人，因業務上之過失傷害人者，處一年以下有期徒刑
、拘役或一千元以下罰金，致重傷者，處三年以下有期徒刑、拘
役或二千元以下罰金。


司法院資訊處製作；財團法人民間司法改革基金會備份。
